臺灣彰化地方法院刑事判決　　　　　　 95年度簡上字第214號
上　訴　人　臺灣彰化地方法院檢察署檢察官
被　　　告　甲○○
上列上訴人因被告違反毒品危害防制條例案件，不服本院九十五
年度彰簡字第八四八號中華民國九十五年十月二十四日第一審判
決（原聲請簡易判決處刑案號：九十五年度毒偵字第三二二四號
），及檢察官移送併辦（九十五年度毒偵字第三九二０號、第三
九四九號），本院管轄第二審合議庭判決如下︰
    主  文
原判決撤銷。
甲○○施用第二級毒品，累犯，處有期徒刑陸月，如易科罰金，
以新台幣壹仟元折算壹日。扣案第二級毒品甲基安非他命壹包（
毛重點陸公克）沒收銷燬之，扣案之玻璃球壹個沒收之。
    犯 罪 事 實
一、甲○○曾於民國（下同）九十二年間，因毒品危害防制條例
    案件，經本院以九十二年彰簡字第五五０號判決判處有期徒
    刑六月確定，甫於九十三年七月八日執行完畢。又於八十八
    年十月間，因施用第二級毒品案件，經臺灣臺中地方法院以
    八十八年度毒聲字第五九九八號裁定送觀察勒戒後，因無繼
    續施用毒品之傾向，由臺灣臺中地方法院檢察署檢察官於八
    十八年十月三十日以八十八年度毒偵字第一四０三號為不起
    訴處分確定；復因施用毒品案件，經臺灣臺中地方法院以八
    十九年度毒聲字第一九四０號裁定移送觀察勒戒後，認有繼
    續施用毒品之傾向，經檢察官聲請，由臺灣臺中地方法院以
    八十九年度毒聲字第二七二二號裁定移送戒治處所施予強制
    戒治一年，於八十九年六月九日起送臺灣臺中戒治所施以強
    制戒治滿三個月後，其成效經評定合格，無繼續戒治必要，
    經臺灣臺中地方法院以八十九年度毒聲字第六五五九號裁定
    停止戒治，所餘戒治期間付保護管束，迄九十年四月二十二
    日未經撤銷其保護管束，而視為業已執行期滿，此部分所犯
    刑事案件，則經臺灣高等法院臺中分院以八十九年度上訴字
    第一二八一號判決判處有期徒刑十月、五月，應執行有期徒
    刑一年二月確定（業已執行完畢）；再因施用毒品案件，經
    本院以九十二年度毒聲字第一四九六號裁定移送戒治處所施
    予強制戒治一年，自九十二年七月二十一日起送臺灣雲林戒
    治所施以強制戒治，嗣因毒品危害防制條例關於刑事處遇程
    序業已修正，而於九十三年一月九日釋放，此部份所犯刑事
    案件部分，則經本院以九十二年度彰簡字第五五０號判決判
    處有期徒刑六月確定（業已執行完畢）。詎其仍不知悔改，
    於強制戒治執行完畢釋放後五年內，復基於施用第二級毒品
    甲基安非他命之犯意，自九十五年六月間某日起，至同年八
    月十八日十八時許止，在其位於彰化縣伸港鄉○○村○○路
    一三一號之住所及該住所旁之海產處理工作間等處，以將第
    二級毒品甲基安非他命置於玻璃球內，外以火燒烤，產生煙
    霧後，再予以過濾吸食之方式，施用第二級毒品甲基安非他
    命多次。嗣先於九十五年七月三十日，因係列管毒品人口，
    至彰化縣警察局和美分局接受採尿檢驗，結果呈甲基安非他
    命陽性反應；復於九十五年八月九日十九時五十分許，在彰
    化縣伸港鄉○○村○○路○段七一五號前，為警查獲，並扣
    得玻璃球一個；末於同年八月十九日十二時五十分許，在其
    上揭住所內，為警查獲，並扣得甲基安非他命一包（毛重三
    點六公克）。
二、案經彰化縣警察局和美分局報請台灣彰化地方法院檢察署檢
    察官聲請簡易判決處刑及移送併案審理。
    理  由
一、上開犯罪事實，業據被告甲○○於警詢、偵訊中及本院審理
    時均坦承不諱，核與證人袁雪嬌於警訊中指述情節相符，且
    被告分別於九十五年七月三十日、九十五年八月九日及九十
    五年八月十九日為警查獲後之採尿檢驗結果，其尿液均呈甲
    基安非他命陽性反應，此有列管毒品人口尿液檢體採集送驗
    紀錄表一紙、彰化縣警察局和美分局委託檢驗尿液代號與真
    實姓名對照單二紙及詮昕科技股份有限公司於九十五年八月
    十日、九十五年八月二十一日及九十五年九月一日所出具之
    編號第00000000號、第00000000號及第0
    0000000號濫用藥物尿液檢驗報告各一紙附卷可稽，
    而扣案之白色結晶顆粒一包，含甲基安非他命成分（毛重三
    點六公克），此除據被告供陳在卷外，核與卷附被告前揭濫
    用藥物尿液檢驗報告呈現甲基安非他命結果相符，足認該晶
    體確係第二級毒品甲基安非他命無訛，此外，復有玻璃球一
    個扣案可資佐證，是被告自白核與事實相符，堪以採信。另
    被告前曾於八十八年十月間，因施用第二級毒品案件，經臺
    灣臺中地方法院以八十八年度毒聲字第五九九八號裁定送觀
    察勒戒後，因無繼續施用毒品之傾向，由臺灣臺中地方法院
    檢察署檢察官於八十八年十月三十日以八十八年度毒偵字第
    一四０三號為不起訴處分確定；復因施用毒品案件，經臺灣
    臺中地方法院以八十九年度毒聲字第一九四０號裁定移送觀
    察勒戒後，認有繼續施用毒品之傾向，經檢察官聲請，由臺
    灣臺中地方法院以八十九年度毒聲字第二七二二號裁定移送
    戒治處所施予強制戒治一年，於八十九年六月九日起送臺灣
    臺中戒治所施以強制戒治滿三個月後，其成效經評定合格，
    無繼續戒治必要，經臺中地院以八十九年度毒聲字第六五五
    九號裁定停止戒治，所餘戒治期間付保護管束，迄九十年四
    月二十二日未經撤銷其保護管束，而視為業已執行期滿，此
    部分所犯刑事案件，則經臺灣高等法院臺中分院，於八十九
    年九月二十日，以八十九年度上訴字第一二八一號判決判處
    有期徒刑十月、五月，應執行有期徒刑一年二月確定（業已
    執行完畢）；再因施用毒品案件，經本院以九十二年度毒聲
    字第一四九六號裁定移送戒治處所施予強制戒治一年，自九
    十二年七月二十一日起送臺灣雲林戒治所施以強制戒治，嗣
    因毒品危害防制條例關於刑事處遇程序業已修正，而於九十
    三年一月九日釋放，此部份所犯刑事案件部分，則經本院以
    九十二年度彰簡字第五五０號判決判處有期徒刑六月確定（
    業已執行完畢）等情，有臺灣彰化地方法院檢察署刑案資料
    查註紀錄表及臺灣高等法院被告全國前案紀錄表各一份附卷
    可稽，其於觀察勒戒、強制戒治執行完畢釋放後，五年內再
    犯
    本件施用毒品之事證已臻明確，其犯行堪以認定，應依法論
    科。
二、按甲基安非他命為毒品危害防制條例第二條第二項第二款所
    規範之第二級毒品。核被告所為，係犯毒品危害防制條例第
    十條第二項之施用第二級毒品罪。其施用前後持有第二級毒
    品安非他命之低度行為，為其施用之高度行為所吸收，不另
    論罪。又按「刑事法若干犯罪行為態樣，本質上原具有反覆
    、延續實行之特徵，立法時既予特別歸類，定為犯罪構成要
    件之行為要素，則行為人基於概括之犯意，在密切接近之一
    定時、地持續實行之複次行為，倘依社會通念，於客觀上認
    為符合一個反覆、延續性之行為觀念者，於刑法評價上，即
    應僅成立一罪。學理上所稱「集合犯」之職業性、營業性或
    收集性等具有重複特質之犯罪均屬之，例如經營、從事業務
    、收集、販賣、製造、散布等行為概念者是（最高法院九十
    五年度台上字第一０七九號判決要旨參照）」，亦即立法者
    針對特定刑罰規範之構成要件，已預設其本身係持續實行之
    複次行為，具備反覆、延續之行為特徵，故將之總括或擬制
    成一個構成要件之「集合犯」行為，因刑法評價上為構成要
    件之行為單數，應僅成立一罪。若以刑事處遇方式戒斷行為
    人毒癮無法收其實效，始依法追訴處罰，故施用毒品本身具
    備反覆、延續之行為特徵，持續多次施用毒品始為此類犯罪
    之典型或常態，於刑法評價上，施用毒品應僅成立集合犯一
    罪。準此，有關行為人多次施用毒品之犯罪，實務前均依修
    正刪除前刑法第五十六條連續犯之規定論以一罪，並加重其
    刑，惟因上開連續犯規定業經修正刪除，並自九十五年七月
    一日施行，其中修正理由說明四並載明「至連續犯之規定廢
    除後，對於部分習慣犯，例如竊盜、吸毒等犯罪，是否會因
    適用數罪併罰而使刑罰過重產生不合理之現象一節，在實務
    運用上應可參考德、日等國之經驗，委由學界及實務以補充
    解釋之方式，發展接續犯之概念，對於合乎接續犯或包括的
    一罪之情形，認為構成單一之犯罪，以限縮數罪併罰之範圍
    ，用以解決上述問題」等語，是本院基於前述施用毒品構成
    要件之反覆實行特徵，並考量連續犯規定業經刪除之法律現
    實面暨修正刪除之立法理由，認為行為人如基於反覆實行之
    犯意，在密切接近之一定時、地，持續實行單次或複次之施
    用毒品行為，應僅成立集合犯一罪，且因不再論以連續犯，
    此部分即無因刑法第五十六條之連續犯規定業經修正刪除而
    有新舊法比較之必要，而被告最後一次施用甲基安非他命之
    時間，既在新法修正施行後，爰一律適用新法論處，併此敘
    明。
三、公訴人移送併辦及被告自白之犯行，與前開起訴有罪部分，
    為實質上一罪關係，本院自應併予審理。原審以被告犯行明
    確，予以論科，固非無見，惟其就前述被告因吸毒成癮，乃
    基於多次實施犯行之決意，於密接之時、地，反覆而持續施
    用毒品，且於九十五年七月三十日及同年八月十九日經警採
    尿，送驗後均呈甲基安非他命之陽性反應之事實（即併案部
    分），屬集合犯等部分，未及審酌，自有未洽，上訴人上訴
    意旨指摘原判決不當，為有理由，應由本院將原判決撤銷改
    判。又被告曾於九十二年間，因毒品危害防制條例案件，經
    本院以九十二年彰簡字第五五０號判決判處有期徒刑六月確
    定，入監執行，甫於九十三年七月八日執行完畢等情，有臺
    灣高等法院被告全國前案紀錄表一份在卷足按，被告於受有
    期徒刑之執行完畢後，五年內故意再犯有期徒刑以上之罪，
    為累犯，應依刑法第四十七條第一項規定，加重其刑。爰審
    酌被告不思悔改，一再施用毒品自戕身心，破壞國民健康，
    惟其施用毒品之犯行，在性質上乃屬對自我身心健康之自戕
    行為，尚未嚴重破壞社會秩序、侵害他人權益及犯罪後坦承
    犯行等一切情狀，量處如主文第二項所示之刑，並諭知易科
    罰金之折算標準，以示懲儆。扣案之甲基安非他命一包（毛
    重三點六公克）係第二級毒品，應依毒品危害防制條例第十
    八條第一項前段之規定諭知沒收銷燬之，另扣案之玻璃球一
    個，係被告所有且為供其施用第二級毒品甲基安非他命之器
    具，業據被告於本院審理時供述明確，應依刑法第三十八條
    第一項第二款之規定，併予宣告沒收。
據上論斷，應依刑事訴訟法第四百五十五條之一第一項、第三項
、第三百六十九條第一項前段、第三百六十四條、第二百九十九
條第一項前段，毒品危害防制條例第十條第二項、第十八條第一
項前段，刑法第十一條前段、第四十七條第一項、第四十一條第
一項前段、第三十八條第一項第二款，刑法施行法第一條之一，
判決如主文。
本件經檢察官吳芙如到庭執行職務。
中　　華　　民　　國　　96　　年　　 2　　月　　16　　日
                  刑事第一庭    審判長法  官   葉榮郎
                                      法  官   郭麗萍
                                      法  官   胡宜如
以上正本證明與原本無異。
本件不得上訴。
中　　華　　民　　國　　96　　年　　 2　　月　　16　　日
                                      書記官   吳金良
附錄本案論罪科刑法條全文：
毒品危害防制條例第10條
施用第一級毒品者，處 6 月以上 5 年以下有期徒刑。
施用第二級毒品者，處 3 年以下有期徒刑。
